臺灣基隆地方法院刑事裁定              100年度易字第339號
聲  請  人  黃國山
上列聲請人因被告林孟飛竊盜案件（本院一百年度易字三三九號
），聲請發還扣押物，本院裁定如下：
    主  文
聲請駁回。
    理  由
一、聲請意旨略以：被告林孟飛涉嫌竊取聲請人即被害人黃國山
    之鐵板七片，經基隆市警察局第三分局扣押，現由溢鑫企業
    社之陳惠雯保管。爰依刑事訴訟法第一百四十二條第一項之
    規定，聲請准予發還予聲請人等語。
二、按扣押物若無留存之必要者，不待案件終結，應以法院之裁
    定或檢察官命令發還之；其係贓物而無第三人主張權利者，
    應發還被害人。刑事訴訟法第一百四十二條第一項固定有明
    文。惟以動產所有權，或其他物權之移轉或設定為目的，而
    善意受讓該動產之占有者，縱其讓與人無讓與之權利，其占
    有仍受法律之保護。盜贓、遺失物或其他非基於原占有人之
    意思而喪失其占有之物，如現占有人由公開交易場所，或由
    販賣與其物同種之物之商人，以善意買得者，非償還其支出
    之價金，不得回復其物。民法第九百四十八條第一項及第九
    百五十條亦分別有所明定。
三、查本件聲請人所稱其失竊之鐵板七片，固係被告林孟飛於民
    國一百年六月二十三日凌晨三時三十分許，在基隆市○○區
    ○○路一三九號旁之泰誠發展營造股份有限公司工地所竊得
    ，而經警於同日下午，在基隆市○○區○○路一二六號溢鑫
    企業社尋獲，並通知聲請人前往指認為其所有之物；然該等
    鐵板經被告林孟飛竊取後，其即於同日上午委請不知情之王
    筱璇駕駛車牌號碼ＡＰ－九九九號吊桿車載運至上址由陳惠
    雯經營之溢鑫企業社變賣，而得款十六萬五千四百二十五元
    等情，有卷附被告林孟飛於警詢及檢察官偵訊時自白之筆錄
    、證人即本件聲請人黃國山於警詢、證人陳惠雯、王筱璇於
    警詢時之陳述筆錄、溢鑫企業社資源回收場收受回收物品登
    記資料影本及回收物品與價格單據可憑，且經本院於一百年
    九月十四日以一百年度易字三三九號（即被告林孟飛竊盜案
    件）判決認定在案。揆諸前揭民法之規定，因以購買方式取
    得上開聲請人請求發還之鐵板之陳惠雯，是否受民法動產善
    意受讓之保護而得主張為所有權人，並非無疑，即尚非無第
    三人可主張權利之情形。乃聲請人聲請本院裁定發還上開鐵
    板七片，核與刑事訴訟法第一百四十二條第一項所定「無第
    三人主張權利者」之要件不符。本件聲請自無從准許，而應
    予駁回，爰裁定如主文。
據上論斷、依刑事訴訟法第二百二十條，裁定如主文。
中    華    民    國    100    年    11    月    9    日
                  刑事第四庭  法  官  陳賢德
以上正本證明與原本無異。
對於本件裁定如有不服，應於送達後五日內，向本院提出抗告書
狀，敘述抗告之理由，抗告於臺灣高等法院。
中    華    民    國   100    年    11    月    9     日
                              書記官  王靜敏